臺灣臺中地方法院刑事判決　　　　　　　 94年度訴字第657號
公　訴　人　臺灣臺中地方法院檢察署檢察官
被　　　告　戊○○
義務辯護人　賴銘耀律師
被　　　告　己○○
義務辯護人　許錫津律師
被　　　告　甲○○
義務辯護人　余銀德律師
上列被告因強盜等案件，經檢察官提起公訴（93年度偵字第1908
4號），本院判決如下：
    主    文
戊○○連續意圖為自己不法之所有，結夥三人以上，攜帶兇器，
以強暴至使不能抗拒，而取他人之物，累犯，處有期徒刑柒年肆
月。
己○○連續意圖為自己不法之所有，結夥三人以上，攜帶兇器，
以強暴至使不能抗拒，而取他人之物，處有期徒刑柒年貳月。
甲○○連續意圖為自己不法之所有，結夥三人以上，攜帶兇器，
以強暴至使不能抗拒，而取他人之物，處有期徒刑伍年捌月。又
連續收受贓物，處有期徒刑陸月。應執行有期徒刑陸年。
    犯罪事實
一、戊○○（其曾有偽造文書前科，於民國九十年間因施用毒品
    案件，本院以九十一年度易緝字第二三一號判處有期徒刑五
    月確定，並於九十二年十月二日執行完畢而出監）、己○○
    （曾因竊盜案件，經本院以九十三年度沙簡字第一一號判處
    有期徒刑六月，並於九十四年八月二十八日縮短刑期執行完
    畢，然未構成累犯）、甲○○三人均因缺錢花用，竟基於共
    同意圖為自己不法所有之概括犯意聯絡，先後於：
    (一)九十三年五月十五日清晨四時許，與同為缺錢花用並共同
      意圖為自己不法所有之姓名年籍不詳年約三十至三十五歲
      之綽號「小隻」之成年男子亦有犯意聯絡，由「小隻」提
      供其所有之客觀上對人之生命、身體、安全構成威脅而具
      有危險性，足供兇器之西瓜刀一把，並由戊○○駕駛自小
      客車搭載己○○、甲○○及「小隻」，沿途尋找作案目標
      ，途經臺中縣沙鹿鎮○○路與正英路口，見該處以貨櫃屋
      搭設之「三姊妹檳榔攤」仍在營業狀態，僅有女子丁○○
      一人顧店，而認有機可趁，戊○○則留在車上等候接應並
      把風，己○○、甲○○、「小隻」三人則下車負責行搶，
      ，「小隻」並負責在該檳榔攤門口把風，己○○、甲○○
      隨即先進入該檳榔攤內，己○○即以持上開西瓜刀一把抵
      住丁○○背部之強暴方式，使丁○○不能抗拒後，並喝令
      稱：往裡面靠，不要看我們，我們不會傷害你等語，再由
      甲○○在該檳榔攤收抽屜內強取新臺幣（下同）三千元及
      陳秀如所有之諾基亞牌三三一○型手機一支，及在煙架上
      價值約一千元之香菸。得手後戊○○、己○○、甲○○、
      「小隻」四人先將強盜得來之現金及香菸朋分以供花用及
      吸用，並將上開諾基亞牌手機一支內之ＳＩＭ晶片丟棄，
      並由甲○○將該手機持往豐原變賣現金三千元後，再與戊○○、己○○三人每人朋分一千元。
    (二)九十三年六月中旬某日，己○○先向綽號「小隻」之成年
      男子借用上開西瓜刀一把，戊○○則另提供其所有之客觀
      上對人之生命、身體、安全構成威脅而具有危險性，足供
      兇器之開山刀一把，並由戊○○駕駛自小客車搭載己○○
      、甲○○及不知情之己○○之不詳姓名年籍綽號「阿婷」
      之女性友人，先在臺中縣豐原地區閒逛並用餐後，己○○
      、甲○○、「阿婷」均在車上休息，戊○○駕駛自小客車
      行經臺中縣豐原市與神岡鄉○○○○○路之高鐵高架橋下
      ，見該處有一不詳姓名年籍之成年男子將不詳車牌號碼之
      貨車停置該處，並在該貨車駕駛座內休息，而認有機可趁
      ，戊○○旋喚醒甲○○，即商議要行搶該貨車司機，而由
      戊○○持其所有之開山刀一把押住該貨車司機，喝令其將
      身上財物交出，甲○○則在車內搜刮財物，己○○甦醒後
      見狀，旋將車輛移至貨車旁接應，並持上開西瓜刀一把下
      車抵住該貨車司機頸部，嚇稱：我要錢，全部拿出來等語
      ，渠等三人即以上開強暴方式至使該貨車司機不能抗拒，
      而將其身上現金二千五百元及阿爾卡特牌手機一支交予己○○與甲○○旋即離去。
    (三)嗣於九十三年十月二十九日，因甲○○涉嫌竊盜案件，經
      警通知前往臺中市警察局第一分局說明時，在有偵查犯罪
      職權之機關或個人發覺其犯罪前，主動向該局警員陳諸想
      供承其有前開連續強盜二次之犯行，表示願意接受裁判而
      自首之，為警循線始查悉上情。
二、甲○○明知下列手機均係他人竊盜而來之贓物，竟基於收受
    贓物之概括犯意，連續於：
    (一)九十三年六月十七日晚間，明知己○○（所涉竊盜案件，
      由本院另案審理判決）在臺中市第一分局繼中派出所附近
      所交付之夏普牌ＧＸ－２１型手機一支（序號：0000
      00000000000號，價值約八千元，原係警員丙○○所有，為己○○於當日晚間七時許，前往臺中市第一
      分局繼中派出所所竊取），係屬失竊之贓物，仍收受之並
      持之前往臺中市○○路大湖停車場對面林敬祥所經營之祥
      龍通訊聯盟，以四千七百元之代價，出賣予不知情之林敬
      祥，甲○○得款一千元，餘款三千七百元則交予己○○。
    (二)九十三年六月二十六日，明知己○○（所涉竊盜案件，由
      本院另案審理判決）在位於臺中市○區○○路四三巷二之
      一號華園旅社外，所交付之ＯＫＷＡＰ牌型號１６６型一
      支（序號：00000000000000號，價值約三
      千五百元，原係林珊如所有，係己○○於當日在上開華園
      旅社三○六室內所竊取），係屬失竊之贓物，仍收受之並
      持之前往臺中市○○○街一三五號第一廣場一樓之中古手
      機買賣行變賣得款一千二百元，甲○○分得五百餘元，餘
      款約七百元則交予己○○。
    (三)九十三年七月十三日，明知姓名年籍不詳綽號「蝌蚪」之
      成年男子，所交付之ＢＥＮＱ牌Ｓ６６０Ｃ型手機一支（
      序號：000000000000000號），係屬他人
      失竊之贓物，仍收受之並持之前往臺中市○○○街一三五
      號第一廣場內之趴趴熊通訊行，以一千八百元之代價，出
      賣予不知情之施俊樺，從中得款八百元，餘款一千元則交
      予「蝌蚪」。
    (四)嗣於九十三年十月二十九日，為警偵辦丙○○失竊手機案
      件，而通知甲○○赴警局說明，而循線查悉上開收受贓物
      部分。
三、案經臺中市警察局第一分局報請臺灣臺中地方法院檢察署檢
    察官偵查起訴。
    理    由
一、上揭事實，業據被告戊○○、己○○、甲○○三人本院審理
    時均坦承不諱，核與證人即共犯戊○○、己○○、甲○○於
    本院審理時就連續強盜部分證述之犯罪手法及分工模式俱屬
    相符，並經證人即被害人丁○○於本院審理時與林珊如、丁
    慧美於警詢時所證述渠等之被害過程，及林敬祥、施俊樺於
    警詢時所證述被告甲○○出售所收受之贓物情節俱屬明確，
    復有客戶舊機回收表、中古手機買賣同意書各一紙存卷可參
    。又依證人丁○○、證人即共犯戊○○、己○○、甲○○所
    述，證人丁○○遭行搶之際，係由被告己○○持西瓜刀一把
    抵住陳秀如背部，而被告三人所行搶之貨車司機，亦遭被告
    三人持西瓜刀及開山刀各一把控制，足認被告三人持刀抵住
    並控制證人丁○○及貨車司機之強暴行為，在客觀上均已足
    以壓制證人丁○○及該貨車司機之意思自由，而使其達於不
    能抗拒之程度無誤。再被告戊○○、己○○、甲○○均供稱
    渠等三人係因缺錢花用，所以才犯下本案等情（見本院卷第
    四一頁），顯見被告戊○○、己○○、甲○○三人均有共同
    為自己不法所有之意圖甚明，本件事證明確，被告戊○○、
    己○○、甲○○三人犯行洵堪認定。
二、按所謂強暴乃逞強施暴，即對於他人身體，以有形之實力或
    暴力加以不法攻擊之謂；又按強盜罪所施用之強暴、脅迫手
    段，袛須足以壓抑被害人之抗拒，使其喪失意思自由為己足
    ，縱令被害人無實際抗拒行為，仍於強盜罪之成立，不生影
    響（參照最高法院八十六年度台上字第四五○三號判決），
    是被告戊○○、己○○、甲○○三人持西瓜刀及開山刀行搶
    ，並有以刀抵住被害人丁○○及該貨車司機，顯係以有形實
    力之強暴方式壓制被害人之意思自由，縱被害人丁○○、該
    貨車司機均無抵抗，仍不影響強盜罪之成立。再按刑法第三
    百二十一條第一項第三款所「攜帶兇器而犯之者」，係以行
    為人攜帶兇器為其加重條件，此所謂兇器，其種類並無限制
    ，凡客觀上足對人之生命、身體、安全構成威脅，具有危險
    性之兇器均屬之，且祇須犯罪時攜帶此種具有危險性之兇器
    為已足，並不以攜帶之初有行兇之意圖為必要（最高法院七
    十九年度台上字第五二五三號判例要旨可供參照）。查被告
    戊○○、己○○、甲○○三人前後行搶二次之際，分別有攜
    帶西瓜刀一把及西瓜刀、開山刀各一把，均係屬堅硬銳利之
    金屬製器具，客觀上均足以對他人之生命、身體、安全構成
    威脅，顯均係具有危險性之兇器。故核被告戊○○、己○○
    、甲○○三人就犯罪事實一(一)、(二)所為，分別係犯刑法第三
    百三十條第一項之結夥三人以上攜帶兇器以強暴至使不能抗
    拒而取他人之物之加重強盜罪及同條項之結夥三人以上攜帶
    兇器以強暴至使不能抗拒而交付財物罪（原起訴書誤載為刑
    法第三百二十八條第一項之普通強盜罪，惟經檢察官當庭更
    正），被告甲○○就犯罪事實二部分，則係犯刑法第三百四
    十九條之收受贓物罪。次查被告戊○○、己○○、甲○○及
    綽號「小隻」之成年男子，就犯罪事實一(一)所載之加重強盜
    犯行間，有犯意聯絡及行為分擔，另被告戊○○、己○○、
    甲○○三人，就犯罪事實一(二)所載之加重強盜犯行間，亦有
    犯意聯絡及行為分擔，均係共同正犯。復查被告戊○○、己○○、甲○○三人就犯罪事實一所載之前後二次結夥三人以
    上攜帶兇器以強暴至使不能抗拒而取他人之物及結夥三人以
    上攜帶兇器以強暴至使不能抗拒而交付財物等加重強盜犯行
    ，及被告甲○○犯罪事實二所載之先後三次收受贓物犯行，
    時間均緊接，方法均屬相同，且均係各犯構成要件相同之罪
    ，顯均係基於概括犯意反覆為之，應均依連續犯之規定，就
    加重強盜犯行部分被告三人均論以犯罪情節較重之結夥三人
    以上攜帶兇器以強暴至使不能抗拒而取他人之物之加重強盜
    罪之一罪，而就收受贓物部分，被告甲○○亦僅論以一罪，
    並均加重其刑。又被告甲○○所犯上開結夥三人以上攜帶兇
    器以強暴至使不能抗拒而取他人之物之加重強盜及收受贓物
    二罪間，犯意各別，罪名互異，應分論併罰之。再查，被告
    戊○○曾因施用毒品案件，本院以九十一年度易緝字第二三
    一號判處有期徒刑五月確定，並於九十二年十月二日執行完
    畢而出監等情，有臺灣臺中地方法院檢察署刑案資料查註紀
    錄表、臺灣高等法院被告全國前案紀錄表各一份在卷可稽，
    其於五年以內再犯本件有期徒刑以上之罪，為累犯，應依刑
    法第四十七條之規定遞加重其刑。再查如犯罪事實一(一)所示
    之加重強盜犯行，被害人丁○○於案發之後並無報警處理，
    而係警察依被告甲○○之供述再循線查獲，通知被害人丁○○前往警局製作筆錄乙節，業據被害人丁○○於本院審理時
    證述明確（見本院卷第172頁），而犯罪事實一(二)所示之加
    重強盜犯行部分，綜觀全卷亦無被害人報警處理而有製作筆
    錄之情形，顯見本案就犯罪事實一所示之連續加重強盜犯行
    部分，均非由被害人報警處理，而再由警方偵辦。再觀諸被
    告甲○○於九十三年十月二十九日警詢時供稱：（問：今天
    你因涉嫌竊盜案件經通知接受詢問，你是否願意據實以告？
    ）我願意說實話。‧‧‧（問：你除了在繼中派出所偷竊手
    機以外，是否還有犯下其他不法案件？）有的，我在之前於
    今年五月中旬和己○○拿西瓜刀搶檳榔攤財物，‧‧‧和一
    名叫戊○○的曾經在豐原市○○路拿西瓜刀強盜一個開快遞
    貨車司機的財物。」等語（見九十三年度偵字第一九○八四
    號卷第18、19頁），顯見被告甲○○係因另案竊盜案件，經
    警通知於九十三年十月二十九日前往警局說明，並於警方尚
    未發覺被告甲○○犯有如犯罪事實一所示之連續強盜二次之
    犯行，即主動向為其製作筆錄之臺中市警察局第一分局陳諸
    想供出所犯之連續強盜二次犯行（參酌最高法院七十二年台
    上字第六四一號、七十五年台上字第一六三四號判例意旨）
    ，是被告甲○○對於未發覺之連續加重強盜罪自首而接受裁
    判，應依刑法第六十二條前段自首之規定，就其所犯加重強
    盜罪部分減輕其刑，上開就被告甲○○所犯之加重強盜罪刑
    責部分有加重及減輕者，並依法先加後減之。爰審酌被告戊○○、己○○、甲○○三人平日素行，渠等三人均屬年輕，
    不思正途賺取金錢花用，反持客觀上足對人之生命、身體、
    安全構成威脅，具有危險性之西瓜刀或開山刀而為強盜之犯
    行，對社會治安之危害甚鉅，然並無持西瓜刀或開山刀傷害
    被害人，被告甲○○明知被告己○○及綽號「蝌蚪」之成年
    男子所交付之手機均屬失竊之贓物，竟任意收受而變賣花用
    ，適足以影響被害人失竊財物之追及，行搶及收受贓物之價
    值、對社會治安所生危害之程度及犯罪後被告三人均坦承犯
    行態度良好等一切情況，分別量處如主文所示之刑，並就被
    告甲○○部分定應執行之刑，以示警懲。
三、至未扣案之西瓜刀、開山刀各一把，雖分別係屬綽號「小隻
    」之成年男子及被告戊○○所有，然均未扣案，被告戊○○
    於本院審理時供稱該開山刀一把業已丟棄，且被告三人亦無
    法說明西瓜刀之下落何在，而上開西瓜刀及開山刀各一把亦
    均非屬違禁物，為免將來執行上之困難，爰均不為沒收之諭
    知，併此敘明。
據上論斷，應依刑事訴訟法第二百九十九條第一項前段，刑法第
二十八條、第五十六條、第三百三十條第一項、第三百四十九條
第一項、第四十七條、第六十二條前段、第五十一條第五款，罰
金罰鍰提高標準條例第一條前段，判決如主文。
本案經檢察官乙○到庭執行職務。
中　　華　　民　　國　　94　　年　　8 　　月　　18　　日
                  臺灣臺中地方法院事第十三庭
                      審判長法  官  許  旭  聖
                            法  官  李  秋  娟
                            法  官  陳  可  薇
上正本證明與原本無異。
如不服本判決，應於送達後十日內向本院提出上訴狀（須附繕本
），上訴於臺灣高等法院臺中分院。
中　　華　　民　　國　　94　　年　　8 　　月　　18　　日
                            書記官  楊  慶  亮
附錄論罪科刑法條：
刑法第330條
犯強盜罪而有第321條第1項各款情形之一者，處七年以上有期徒
刑。
前項之未遂犯罰之。
刑法第349條
收受贓物者，處三年以下有期徒刑、拘役或五百元以下罰金。
搬運、寄藏、故買贓物或為牙保者，處五年以下有期徒刑、拘役
或科或併科一千元以下罰金。
因贓物變得之財物，以贓物論。
